【裁判字號】    89,上訴,3065
【裁判日期】    891012
【裁判案由】    偽造文書等
【裁判全文】
臺灣高等法院刑事判決                    八十九年度上訴字第三０六五號
    上  訴  人
    即  被  告  壬○○
右上訴人因偽造文書等案件，不服臺灣基隆地方法院八十九年度訴字第二八一號，中
華民國八十九年七月十四日第一審判決（起訴案號：臺灣基隆地方法院檢察署八十九
年度偵緝字第七十六號），提起上訴，本院判決如左：
    主  文
上訴駁回。
壬○○緩刑肆年。
    事實及理由
一、壬○○於民國八十七年八月五日，在基隆市○○○路九十四號，其所任職之海軍
    基隆後勤支援指揮部鉗工場，自任會首，召集互助會，會員連同會首共三十一人
    （壬○○另參加為一名會員），約定每人每會新臺幣（下同）一萬元，會期至八
    十九年十一月五日止，採外標制，於每月四日上午開標，底標為八百元。詎其因
    月薪僅有新臺幣（下同）三萬三千元，不敷使用，終因經濟困難而呈負債狀態，
    竟意圖為自己不法之所有，基於概括之犯意，先後：
（一）於八十七年十月四日，冒用會員林進輝之名義，填寫「林進輝，三千二百元」
      之標單，提出投標，標得該次會款，計詐得二十八萬二千六百元之會款（扣除
      壬○○為會首及自己為會員一名之金額，加上八十七年九月四日標息二千六百
      元）。
（二）於八十八年四月四日，冒用會員邴繼泉（以蕭淑惠名義參加）之名義，填寫「
      蕭淑惠，二千元」之標單，提出投標，標得該次會款，計詐得三十萬一千八百
      元之會款（扣除壬○○為會首及自己為會員一名之金額，加上八十七年九月四
      日標息二千六百元、八十七年十一月四日至八十八年三月四日之標息共一萬九
      千二百元）。
    足以生損害於林進輝與邴繼泉，並使其他不知情會員陷於錯誤而如數繳交互助會
    款。至八十八年八月四日宣告停標時，活會會員己○○、甲○○、戊○○（頂魏
    桂芳之一會）、丁○○（以陳志偉名義入會）、辛○○、陳芝葳、丙○○、庚○
    ○（以劉鳳松名義入會）、乙○○九人發覺有異，始進而查知上情。案經上開活
    會會員己○○等九人訴請臺灣基隆地方法院檢察署檢察官偵查起訴。
二、經本院審理結果，認原審以上訴人即被告壬○○犯刑法第二百十六條、第二百二
    十條第一項（原審漏載第一項，應予更正）、第二百十條之行使偽造私文書罪，
    第三百三十九條第一項之詐欺取財罪。偽造署押為偽造文書之部分行為，偽造文
    書之低度行為為行使之高度行為所吸收，均不另論罪。其二次行使偽造私文書及
    詐欺取財犯行，時間緊接，手段相若，而各犯同一罪名，顯均係基於概括之犯意
    為之，為連續犯，應依刑法第五十六條規定各以一罪論，並加重其刑。又其每次
    以冒標犯行，向多數會員詐得會款，係一行為觸犯數詐欺取財罪名，屬同種想像
    競合犯，僅論一詐欺取財罪。被告所犯行使偽造私文書罪及詐欺取財罪間，有方
    法結果之牽連關係，為牽連犯，應從較重之行使偽造私文書罪論處。援引刑事訴
    訟法第二百九十九條第一項前段，刑法第五十六條、第二百十六條、第二百十條
    、第二百二十條第一項、第三百三十九條第一項、第五十五條，罰金罰鍰提高標
    準條例第一條前段，依連續行使偽造私文書罪，判處被告有期徒刑一年。又對於
    被告所偽造之標單，因已滅失，爰不另為沒收之諭知。經核認事用法，並無不合
    ，量刑亦屬適當，應予維持，並引用原審判決書記載之證據及理由。
三、被告上訴意旨徒以其事後已與被害人林進輝等人達成民事和解，陳稱並無詐欺犯
    意，而指摘原判決不當，為無理由，應予駁回。惟查被告前未曾受有期徒刑以上
    刑之宣告，有其全國前案紀錄表在卷足稽，本次犯後已與被害人達成民事和解，
    有和解書二紙附卷可憑，本院認其受本件刑之宣告應知所警惕，而無再犯之虞，
    所宣告之刑以暫不執行為適當，爰併宣告緩刑四年，以啟自新。
四、被告經合法傳喚，無正當理由不到庭，爰不待其陳述逕行判決。
據上論斷，應依刑事訴訟法第三百七十三條，第三百六十八條、第三百七十一條，刑
法第七十四條第一款，判決如主文。
本案經檢察官謝英民到庭執行職務。
中    華    民    國    八十九    年       十       月       十二       日
                          臺灣高等法院刑事第五庭
                              審判長法  官  曾  德  水
                                    法  官  趙  功  恆
                                    法  官  林  立  華
右正本證明與原本無異。
如不服本判決應於收受送達後十日內向本院提出上訴書狀，其未敘述上訴之理由者並
得於提起上訴後十日內向本院補提理由書（均須按他造當事人之人數附繕本）。
                                    書記官  廖  月  女
中    華    民    國    八十九    年       十       月       十三       日
附錄：本案論罪科刑法條全文
刑法第二百十條：
偽造、變造私文書，足以生損害於公眾或他人者，處五年以下有期徒刑。
刑法第二百十六條：
行使第二百十條至第二百十五條之文書者，依偽造、變造文書或登載不實事項或使登
載不實事項之規定處斷。
刑法第二百二十條第一項：
在紙上或物品上之文字、符號，依習慣或特約，足以為表示其用意之證明者，關於本
章之罪，以文書論。
刑法第三百三十九條第一項：
意圖為自己或第三人不法之所有，以詐術使人將本人或第三人之物交付者，處五年以
下有期徒刑、拘役或科或併科一千元以下罰金。（罰金額度已提高為十倍）


司法院資訊處製作；財團法人民間司法改革基金會備份。
